【裁判字號】    90,交聲,16
【裁判日期】    900731
【裁判案由】    違反道路交通管理處罰條例聲明異議
【裁判全文】
臺灣雲林地方法院刑事裁定                            九十年度交聲字第一六號
    原處分機關  交通部公路局嘉義區監理所雲林監理站
    異  議  人
    即受處分人  甲○○
右列異議人因違反道路交通管理處罰條例案件，對於交通部公路局嘉義區監理所雲林
監理站九十年五月二十五日所為之處分（原處分案號：雲監五字第裁00－0000
00號），聲明異議，本院裁定如左：
        主  文
異議駁回。
        理  由
一、原處分意旨：異議人即受處分人甲○○於八十八年一月二日十三時四十三分許，
    因停車之時間、位置、方式、車種不依規定，而為台北縣警察局新莊分局（新莊
    分局）掣單舉發並執行拖吊，而於九十年五月二十五日經交通部公路局嘉義區監
    理所雲林監理站依道路交通管理處罰條例第五十六條第一項第九款之規定，裁處
    罰鍰新臺幣（下同）一千二百元。
二、異議意旨略以：伊並無裁決書所指之違規行為，且接獲裁決書之前，未曾收到任
    何新莊分局所開具之舉發違反道路交通管理事件通知單或違規相片，該通知單上
    之簽名為伊所為云云。
三、按「汽車駕駛人停車時，有左列情形之一者，處新臺幣六百元以上一千二百元以
    下罰鍰．．(9)停車時間、位置、方式、車種不依規定者」，道路交通管理處罰條
    例第五十六條第一項第九款定有明文。復按，交通警員掣單舉發違反道路交通管
    理處罰條例所列之違規事實，本質上為行政處分，係公務員基於職務上權力，依
    法就特定之具體事件所為具公法上效果之單方行政行為，基於公務員為公法上行
    為具有公信力之原則，該行政處分當可被推定為真正，其據以依法處分之事實認
    定亦為正確無誤，此與民事訴訟法第三百五十五條第二項規定：「文書依其程式
    及意旨得認作公文書者，推定其為真正」之情形相同，本此公信原則，乃立法者
    賦予行政機關制定違反道路交通事件統一裁罰標準及處理細則，使執勤警員得當
    機處分（如該細則第二十三條）以達其維護交通秩序、安全之行政目的，反之，
    若謂公務員一切行政行為均需預留證據以證其實，則國家行政勢必窒礙難行，據
    此，刑事訴訟法就犯罪證據有關之規定中，與屬行政秩序罰之交通違規裁罰本質
    不合之部分，自不在準用之列。
四、經查，異議人即受處分人甲○○於八十八年一月二日十三時四十三分許，將其所
    有之車號ＳＯ－七八八號自用小客車，未依停車時間、位置、方式、車種之規定
    ，停放於台北縣新莊市○○街上，為臺北縣警察局新莊分局當場掣單舉發並執行
    拖吊之事實，有該局（八七）北縣警交字第二七三六一六號舉發違反道路交通管
    理事件通知單可稽。本院既查無證據足資證明警員有捏造事實違法取締之情事，
    則執勤警員本其維護交通秩序、安全職責所為之舉發，自應受到合法、正確之推
    定，不因違規相片滅失而有別。復查，一般向拖吊場領車時除需要出示行車執照
    外，交通違規告發單係當場交違規人簽收之情事，此有台北縣警察局新莊分局九
    十年四月二日新警交裁字第○八○八四號書函一紙附卷可稽，而依上開舉發違反
    道路交通管理事件通知單所示，其「收受通知聯」上亦載有表示簽收之意之署押
    ，足見被告所有之自小客車確曾於右揭時地為警拖吊，異議人亦已收受上開通知
    單，始得領走其所有小客車，其辯稱未收受到案通知書云云，容有誤會。縱當時
    異議人非汽車駕駛人，惟查依據「違反道路交通管理事件統一裁罰標準表及處理
    細則」第二十四條規定「逕行舉發違反道路交通管理事件，經汽車所有人依通知
    單之應到案日期前到案，並告知違規駕駛人姓名身分證統一編號及住址者，處罰
    機關應即另行通知違規駕駛人到案依法處理：逾應到案日期，處罰機關應依本條
    例（道路交通管理處罰條例）第八十五條第三項規定，關於車輛駕駛人之處罰，
    如應歸責於車輛所有人者處罰車輛所有人」。本案受處分人未於應到案日期前到
    案（迄今並未到案）告知違規駕駛人，受處分人復為前開自用小客車之所有人，
    又未能舉證證明自己無過失，自應歸責於該自用小客車所有人即受處分人。綜上
    所述，異議人確有前揭違規情事，應堪認定。原處分機關據以援引首揭規定，裁
    處異議人罰鍰新臺幣一千二百元，並無不當。本件異議為無理由，應予駁回。
據上論斷，應依道路交通案件處理辦法第十九條，裁定如主文。
中      華      民      國      九十      年      七    月    三十一    日
                                        臺灣雲林地方法院刑事第二庭
                                            法  官  趙  思  芸
右正本證明與原本無異。
如不服本裁定，應於裁定送達後五日內向本院提出抗告狀。
                                            書記官  王  淑  美
中      華      民      國      九十      年      七    月    三十一    日


司法院資訊處製作；財團法人民間司法改革基金會備份。
